臺灣新北地方法院民事裁定   
111年度監宣字第427號
聲  請  人  粘仁桀  
相  對  人  粘宸睿  
上列聲請人聲請監護宣告事件，本院裁定如下：
    主    文
一、宣告粘宸睿（男，民國00年0月00日生，身分證統一編號：Z
&ZZZZ; &ZZZZ; 000000000號）為受輔助宣告之人。
二、選定粘仁桀（男，民國00年00月00日生，身分證統一編號：
    Z000000000號）為受輔助宣告之人之輔助人。
三、聲請程序費用由受輔助宣告之人粘宸睿負擔。
    理    由
一、裁定要旨：
    本件相對人因輕度智能不足，致其為意思表示或受意思表示
    ，或辨識其意思表示之能力，顯有不足，故准聲請人所請對
    相對人為輔助宣告，並選定聲請人為輔助人。
二、聲請意旨略以：聲請人之子即相對人，因患有輕度智能障礙
    ，已不能為意思表示或受意思表示，或不能辨識其意思表示
    之效果，達受監護宣告之程度，為此檢附同意書、親屬系統
    表、相關人戶籍謄本、中華民國身心障礙證明（障礙等級：
    輕度）為證，聲請宣告相對人為受監護宣告之人，併聲請由
    聲請人擔任監護人、相對人之母羅文為會同開具財產清冊之
    人；若本件尚未達監護宣告之程度，亦聲請對相對人為輔助
    宣告，並選定聲請人為其輔助人等語。
三、本院之判斷：
（一）法律依據：
      按對於因精神障礙或其他心智缺陷，致其為意思表示或受
      意思表示，或辨識其意思表示效果之能力，顯有不足者，
      法院得因本人、配偶、四親等內之親屬、最近一年有同居
      事實之其他親屬、檢察官、主管機關或社會福利機構之聲
      請，為輔助之宣告，民法第15條之1第1項定有明文。而法
      院對於監護宣告之聲請，認為未達監護宣告之程度，得裁
      定為輔助之宣告，民法第14條第3項及家事事件法第174條
      亦有明文。又受輔助宣告之人，應置輔助人；法院為輔助
      之宣告時，應依職權就配偶、四親等內之親屬、最近1年
      有同居事實之其他親屬、主管機關、社會福利機構或其他
      適當之人，選定一人或數人為輔助人；法院為前項選定及
      指定前，得命主管機關或社會福利機構進行訪視，提出調
      查報告及建議；輔助之聲請人或利害關係人亦得提出相關
      資料或證據，供法院斟酌；法院選定輔助人時，應依受輔
      助宣告之人之最佳利益，優先考量受輔助宣告之人之意見
      ，審酌一切情狀，並注意下列事項：一、受輔助宣告之人
      之身心狀態與生活及財產狀況，二、受輔助宣告之人與其
      配偶、子女或其他共同生活之人間之情感狀況，三、輔助
      人之職業、經歷、意見及其與受輔助宣告之人之利害關係
      ，四、法人為輔助人時，其事業之種類與內容，法人及其
      代表人與受輔助宣告之人之利害關係，民法第1113條之1
      第1項、同條第2項準用民法第1111條及第1111條之1 亦分
      別有明文。
（二）經鑑定人審驗相對人之心神狀況，本院參酌鑑定人出具之
      鑑定報告，認相對人未達受監護宣告之程度，但確有受輔
      助宣告之必要：
      鑑定人即亞東紀念醫院林育如醫師於民國111年6月27日審
      驗相對人之精神狀況，認定：「粘員意識清醒，身形瘦削
      、嬌小，短髮，衣著整齊，可自行步入會談室，會談時粘
      員眼神對視可，態度配合、大方，可迅速鑑定會談關係，
      情緒穩定，可理解問題，正確說出自己的身分證字號、生
      日、就讀學校、就醫史、領取身障手冊的時間、就學的經
      歷等，言談切題，自主表達多，能侃侃而談，口語組織能
      力略差，敘事較多細節且發散，但可適時被打斷與聚焦，
      可大致抓到會談的重點，知道本次鑑定的目的；粘員注意
      力可集中與轉移，注意力持續度稍低；粘員目前無妄想症
      狀，且無幻視與幻聽。」、「綜合以上所述，粘員之診斷
      應為輕度智能不足，粘員自小學習能力較落後，本次心理
      衡鑑結果亦顯示粘員語言理解臨界障礙及知覺推理在中度
      障礙，短期記憶力較弱，處理速度慢，衝動控制不佳，因
      此鑑定人認為粘員受意思表示、意思表達之能力與理解意
      思表達後果之能力因其認知障礙有其不足之處，建議其對
      於財產之管理處分或法律訴訟、行政流程、契約（包括醫
      療契約）、票據簽訂等事務仍由他人經常性地協助與監督
      為宜，但仍可表達部分意見。因認知發展在成年後較為固
      定，推測粘員認知分數可回復性與成長性並不高。依粘員
      目前之功能，建議為輔助宣告。」等情，有該醫師出具之
      精神鑑定報告書附卷為憑，是認相對人雖未達應受監護宣
      告之程度，但有得輔助宣告之原因，本件聲請對相對人輔
      助宣告應有理由，故予准許。
（三）為相對人最佳利益考量，本院選定聲請人為其輔助人：
      查聲請人為相對人之父，有聲請人所提之戶籍謄本、親屬
      系統表在卷可參。本院審酌聲請人份屬相對人之至親，且
      有意願擔任相對人之輔助人，並經相對人其他親屬出具同
      意書表示同意，依此調查，堪認本件聲請確實符合相對人
      之最佳利益，爰依前開法律規定選定聲請人為相對人之輔
      助人。
四、本件聲請有理由，爰依家事事件法第177條第2 項、第164條
    第2項，裁定如主文。
中    華    民    國   111    年     9    月   1      日
                  家事法庭    法  官  盧柏翰  
以上正本係照原本作成。
如不服本裁定，得於裁定送達後十日之不變期間內向本院提出抗
告狀，並應繳納裁判費新臺幣一千元。
中　　華　　民　　國　　111 　年　　9 　　月　　8 　　日
                              書記官  陳瑋杰